臺灣士林地方法院交通事件裁定　　　　 96年度交聲字第542號
原處分機關　臺北市交通事件裁決所
異　議　人
即受處分人　甲○○
上列異議人即受處分人因違反道路交通管理處罰條例案件，對於
臺北市交通事件裁決所中華民國96年5 月29日所為之處分（原處
分案號：北市裁二字第裁22-AEV528609號）聲明異議，本院裁定
如下：
    主  文
異議駁回。
    理  由
一、按汽車駕駛人飲用酒類或其他類似物後其吐氣所含酒精濃度
    超過每公升0.25 毫克或血液中酒精濃度超過百分之0.05 以
    上者，不得駕車，道路交通安全規則第114 條第2 款定有明
    文；又汽車駕駛人，駕駛汽車經測試檢定有酒精濃度超過規
    定標準者，處新臺幣（下同）1 萬5 千元以上6 萬元以下罰
    鍰，並當場移置保管其車輛及吊扣其駕駛執照1 年，道路交
    通管理處罰條例第35條第1 項第1 款亦有明文。
二、原處分意旨略以：異議人即受處分人甲○○於民國（下同）
    96年4 月28日凌晨0 時49分許，駕駛車牌號碼BAZ-703 號重
    機車，行經台北市○○○路○ 段、東新街口處，經臺北市政
    府警察局南港分局同德派出所執勤員警舉發有「酒後駕車（
    0.31MG/L 」之違規，爰依道路交通管理處罰條例第35條第1
    項第1 款之規定，處罰鍰1 萬5千 元，並吊扣其駕駛執照12
    個月。
三、聲明異議意旨略以：伊於96年4 月28日因公務與客戶飲酒商
    事後，已過公共運輸工具服務時間，而伊身無分文，且僅有
    機車代步，故於休息片刻等待清醒後再騎車返家，途中伊均
    保持40公里之時速，嗣經忠孝東路與東新橋口時，遭南港分
    局同德派出所員警臨檢，並詢問伊有無飲酒，經伊否認後，
    員警要求實施酒精濃度測試，伊向其請求以肢體操控力檢測
    即可，然經員警拒絕，並告知若不配合酒測將以妨害公務處
    罰，於此情形下伊僅得配合酒測，惟伊駕駛機車並無違規或
    操作不妥之情形，何以員警得將伊攔檢酒測，又為何不得以
    肢體操控力測試證明可否安全駕駛，而實施酒測前詢問是否
    飲用感冒藥或提神飲料之必要性為何，且員警於實施酒測前
    並未主動出示測試器具之商品檢驗合格證明、廠商例行檢驗
    證明、商品衛生合格證明，將受測者之權利置於何地？酒測
    值是否具有公信力？再者，於伊否認飲酒後，員警何能誘導
    人民認罪，又伊向南港分局請求臨檢過程之書面紀錄，竟僅
    回覆有載有「身上有濃厚酒味」之書函，而依刑法第185 條
    之3 規定，是否表示伊有權利證明其是否可安全駕駛動力交
    通工具？綜上，原處分實難令人甘服云云。
四、本院查：
(一)異議人即受處分人甲○○於96年4 月28日凌晨0 時49分許，
    駕駛車牌號碼BAZ-703 號重機車，行經台北市○○○路○ 段
    、東新街口時，經警舉發「「酒後駕車（0.31MG/L）」之違
    規行為，為異議人所不否認，並有台北市政府警察局舉發違
    反道路交通管理事件通知單、酒測單各1 紙附卷可稽，應甚
    明確，堪以認定。又異議人亦自承於舉發當日有服用酒類之
    事實，足認異議人確有酒後駕車之交通違規行為無訛。
(二)異議人雖以前揭情詞置辯，惟查：
  1.按道路交通管理處罰條例第35條授權員警實行酒精濃度測試
    之規定，乃是基於員警執行交通稽查勤務之必要性所設，員
    警固然不能毫無理由對路人實施酒測，然只要有事實足認駕
    駛人有酒駕可能性，其發動門檻即已足備。查異議人自承於
    舉發當日曾與客戶飲酒餐敘，而舉發員警攔停時靠近其身體
    ，並聞其脖子後令其熄火停車實施酒精濃度測試，是依異議
    人所陳，堪認本件舉發員警係因發現異議人身上散發酒味，
    呈現酒後駕車之跡象，遂對異議人實行酒精濃度測試，則其
    對異議人實施酒測即非無正當之事實基礎，異議人自不能拒
    絕實行酒測，是異議人辯稱員警誘導人民認罪，並以其駕駛
    車輛並無違規及操作不當而質疑攔檢之合法性，均無足採。
  2.又汽機車駕駛人酒後駕車其呼氣酒精濃度超過公升0.25毫克
    未滿0.55毫克者，應依道路交通管理處罰條例之規定處以行
    政裁罰，超過0.55毫克者，為確認是否達於刑法第185 條之
    3 「不能安全駕駛」科處刑罰之程度，除依酒測數值為判斷
    標準外，尚參考警員對於駕駛人所進行製作之「生理平衡檢
    測表」、「刑法第185 條之3 案件測試觀察紀錄表」等作為
    判斷依據，是道路交通管理處罰條例第35條第1 項第1 款之
    處罰要件係純以「酒精濃度超過規定標準」為唯一判準，則
    警員未依異議人之要求以相關生理平衡檢測取代酒精濃度測
    試，核與一般酒測標準程序並無違背，異議人辯稱得以肢體
    操控測試證明是否得安全駕駛云云，委無足採。
  3.再查，執勤員警於執行呼氣酒精濃度測試前詢問受測者有無
    服用蜂膠、感冒糖漿、漱口水等，乃為避免若干受測者常以
    甫飲酒或食用含有酒精之食品，口中可能留有較高濃度之酒
    精影響測試結果而質疑酒測正確性，為免徒增執法爭議之作
    法。從而，員警所為之詢問係屬符合程序之作法，異議人認
    該等詢問係侵害其權利，顯屬誤會。
  4.又本件員警使用之呼氣酒精測試器（器號：020245/075555
    ），於95年10月11日經檢定合格，合格之有效期限為1 年，
    此亦有經濟部標準檢驗局於95年10月11日出具之合格證書1
    紙附卷可稽，而本件違規取締之時間為96年4 月28日，尚在
    該測試器之合格有效期限內，故亦無測試器失能、失效之問
    題。
  5.查飲酒後控制能力下降，在道路上駕駛車輛，本對道路安全
    造成極大威脅，是上開道路交通安全規則、道路交通管理處
    罰條例關於呼氣酒精濃度超出一定標準即禁止駕車之規定，
    係為了保障道路使用人之安全所普遍訂定之行政規範，考量
    維護用路人之安全、取締所耗費之成本、及限制駕駛人之用
    路權利各方面後，定出適當之規定，構成要件上講求簡單明
    確，以使一般國民可以清楚知悉，第一線之執法人員亦有所
    遵循，故只要呼氣酒精濃度超出每公升0.25毫克，即認定不
    得駕車，不似刑法上酒醉駕車公共危險罪之規定係以不得安
    全駕駛交通工具為要件，故異議人辯稱依刑法第185 條之3
    規定，其得舉證證明能否安全駕駛云云，即無足取。
五、綜上，異議人上開所辯，均無足採，其確有酒後駕駛車輛之
    交通違規行為，應甚明確，堪予認定，原處分機關以本案違
    規事實明確，依道路交通管理處罰條例第35條第1 項第1 款
    規定，裁處異議人罰鍰1 萬5 千元，並吊扣駕駛執照12月，
    於法並無不合，本件異議為無理由，應予駁回。
據上論斷，應依道路交通案件處理辦法第19條，裁定如主文。
中　　華　　民　　國　　96　　年　　7 　月　　 18   　日
                  交通法庭法  官  楊迺伶
以上正本證明與原本無異。
如不服本裁定，應於裁定送達後5 日內，向本院提出抗告狀。
                          書記官  陳淑琪
中　　華　　民　　國　　96　　年　　7 　　月　　23　　日
